臺灣屏東地方法院刑事判決　　　　　　　　　　　　　九十一年度訴字第六九號
　　公　訴　人　臺灣屏東地方法院檢察署檢察官
　　被　　　告　丁○○
右列被告因偽造文書等案件，經檢察官提起公訴（九十一年度偵字第二九八二號），
本院判決如左：
     主  文
丁○○連續行使偽造公文書，足以生損害於公眾及他人，處有期徒刑壹年陸月，緩刑
伍年。「慶昇滿十二號」 (即編號ＣＴ三－四三二０號)之機漁船 (含船員)進出港檢
查表上偽造之「東港安檢所東港近海出港」印文參枚、「東港安檢所」印文參枚、「
甲○○」、「陳義順」、「林欣河」、「乙○○」、「鍾玉棠」、「黃建明」署押各
壹枚、偽造之「東港安檢所東港近海出港」印章、「東港安檢所」印章各壹枚均沒收
。
     事  實
一、丁○○為「慶昇滿十二號」（即編號為ＣＴ三─四三二０號）漁船之所有人兼船
    長，原為在屏東縣東港鎮附近海域，從事捕魚事業之漁民，其明知如欲出海至東
    港鎮附近海域捕漁時，依規定於進出該鎮漁港時，均應持自存備用之漁船進出港
    檢查簿（即外關簿）向行政院海岸巡防署第六一大隊第六一三中隊所屬之東港安
    檢所申報，經該安檢所人員檢查許可後，方得進出該漁港，及依據漁船出港捕捉
    漁類時所使用之時數，向各加油站申購獲政府補助之甲種漁船用柴油，而東港安
    檢所之檢查人員如准許其申報時，除會在該漁民所自存之報關簿上核簽（蓋）進
    出港口時間、所進出之海域、船員人數及檢查人員簽章外，並會在安檢所所自存
    之漁船進出港檢查簿（即內關簿）上登載進出港口之漁船名稱、編號、船上人數
    、進出港口之日期及檢查人員之簽名，以達確實管核漁船進出港口之目的，詎丁○○為求能多申購該政府補助之漁民用柴油，俾彌填其出海作業期間，漁船耗油
    量較大之所需，竟基於意圖為自己不法利益之概括犯意，先於民國九十一年一月
    間某日，委託不知情之刻印業者，偽刻「東港安檢所東港近海出港」印章、「東
    港安檢所」印章各一枚，再將上開偽造之印章蓋於外關簿上，並偽簽甲○○、陳
    義順、林欣河、乙○○、鍾玉棠、黃建明等執行安檢勤務人員之署押，偽造該漁
    船之進出東港安檢所安檢記錄之公文書，足生損害於行政院海岸巡防署對漁船進
    出港口管理之正確性，及甲○○、陳義順、林欣河、乙○○、鍾玉棠、黃建明等
    人。丁○○再持上開偽造完成之公文書，向東港鎮內之滿豐加油站聲請以政府補
    助價格購買甲種漁船用柴油，其偽造公文書及詐購柴油情形如下：（一）於九十
    一年一月四日，偽造該漁船於九十年十二月二十六日凌晨四時三十分出港、九十
    一年一月三日晚間六時五十分進港之安檢記錄，並偽簽執行安檢人員甲○○、陳
    義順之署押各一枚，再於九十一年一月四日持向東港鎮內之滿豐加油站詐購甲種
    漁船用柴油一萬五千六百公升。（二）於九十一年一月十三日，偽造該漁船於九
    十一年一月五日凌晨三時三十分出港、九十一年一月十三日下午三時五十分進港
    之安檢記錄，並偽簽執行安檢勤人員林欣河、乙○○之署押各一枚，再於九十一
    年一月十三日持向滿豐加油站詐購甲種漁船用柴油一萬五千五百公升。（三）於
    九十一年二月九日，偽造該漁船於九十一年一月三十日上午九時五十分出港、九
    十一年二月九日下午二時許進港之安檢記錄，並偽簽執行安檢人員鍾玉棠、黃建
    明之署押各一枚，再於九十一年二月九日持向滿豐加油站詐購甲種漁船用柴油一
    萬五千八百公升。均使不知情之滿豐加油站員工因此陷於錯誤，誤認丁○○確實
    符合以政府補助價格購買甲種漁船用油之資格，而同意以政府補助價格即每公升
    五‧二八八元之售價，出售上開油料予丁○○，使丁○○共計取得三十七萬五千
    七百六十餘元之不法利益（當時市售高級柴油之價格為每公升十三點三元，其中
    價差為每公升八點０一二元），嗣為海岸巡防署人員於九十一年五月十五日上午
    十時許，循線查獲上情。
二、案經行政院海岸巡防署屏東機動查緝隊移送臺灣屏東地方法院檢察署檢察官偵查
    起訴。
     理  由
一、右開事實，訊據被告丁○○於本院審理時坦承不諱，核與證人林欣河、陳義順於
    偵訊時暨證人甲○○、乙○○於本院調查時證述遭被告偽造署押、證人丙○○於
    本院調查時證述查獲被告之經過及證人即滿豐加油站代理人蔡其穎於本院調查時
    證述被告如何向滿豐加油站詐購油料等經過情節相符，復有臺灣省動力漁船登記
    卡、東港安檢所及被告所自存之進出港檢查簿、執勤人員排班表、補充漁船油申
    請書、配油手冊各一份附卷可稽，足認被告上開自白確與事實相符，應可採信，
    事證明確，被告犯行洵堪認定。
二、按漁民自存之進出港檢查簿上之安檢紀錄，係表示安檢人員已經完成檢查該漁船
 行為之意，為公務員職務上制作之文書，自應認定為公文書。又按刑法第二百十
    八條第一項所稱之公印，指表示公務機關或機關長官資格及其職務之印信而言，
    即俗稱大印與小官章，若僅為證明稅款已經繳納之稅戳，其效用顯然不同，自難
    以公印論。最高法院台上字第一八三一號判例可資參照。被告偽刻「東港安檢所
    東港近海出港」印章、「東港安檢所」印章等私印，並偽造進出港之安檢紀錄，
    再持以購買漁船用油，核其所為，係犯刑法第二百十六條、第二百十一條之行使
    偽造公文書罪、第二百十七條第一項之偽造印章罪及刑法第三百三十九條第二項
    之詐欺得利罪。公訴人雖認被告詐購油料部分係犯同條第一項之詐欺取財罪，然
    被告確有付款以購買上述油料，僅係以不實之手段使加油站員工陷於錯誤而以政
    府補助價格出售，故其詐欺所得應係政府補助之利益，是其所為應係犯詐欺得利
    罪，公訴人此部分所引用之法條容有未洽，應予變更。被告偽造「東港安檢所東
    港近海出港」印章、「東港安檢所」印章等私印，並持以蓋用而偽造印文於前述
    報關簿上，所犯偽造私印與偽造公文書間，有方法結果之牽連關係，應依刑法第
    五十五條，從一重之偽造公文書論處。被告偽造前述安檢人員之署押為偽造公文
    書行為之階段行為，又偽造公文書之低度行為為其後行使偽造公文書之高度行為
    所吸收，均不另論罪。被告利用不知情之刻印人員偽造上開私印章部分，係屬間
    接正犯。被告先後多次詐欺得利及行使偽造公文書犯行，時間緊密，所犯罪名各
    自相同，顯係各基於概括犯意為之，應分依刑法第五十六條連續犯規定，分別以
    一罪論，並依法加重其刑。又被告所犯行使偽造公文書罪及詐欺得利罪間，具方
    法結果之牽連關係，為牽連犯，應從較重之連續行使偽造公文書罪處斷。公訴人
    雖未就被告偽造甲○○、乙○○、鍾玉棠及黃建明之署押部分提起公訴，然檢察
    官就犯罪事實一部起訴者，效力及於他部，本件未起訴部分與前揭論罪部分即偽
    造公文書部分為實質上一罪之關係，已如前述，本院自應就屬於裁判上一罪之部
    分一併加以裁判。爰審酌被告因本案犯罪所得甚鉅，且偽造安檢記錄詐以政府補
    助價格購取油料，辜負政府貼補漁民所得之美意，惡性非輕，惟念其犯後已坦承
    犯行，態度良好，並獲證人蔡其穎代表滿豐加油站表示寬恕在卷等一切情狀，量
    處如主文所示之刑。又被告前未曾受有期徒刑以上刑之宣告，有卷附台灣高等法
    院被告全國前案紀錄表可稽，且事後已坦承犯行，悔意殷殷，並經被害人滿豐加
    油站之諒解，有如前述，堪認經此偵審及判刑程序，當知警惕，而無再犯之虞，
    所宣告之刑以暫不執行為當，併依法予以宣告緩刑五年，以啟自新。「慶昇滿十
    二號」 (即編號ＣＴ三－四三二０號)之機漁船 (含船員)進出港檢查表上偽造之
    「東港安檢所東港近海出港」印文三枚、「東港安檢所」印文三枚、「甲○○」
    、「陳義順」、「林欣河」、「乙○○」、「鍾玉棠」、「黃建明」署押各一枚
    、偽造之「東港安檢所東港近海出港」印章、「東港安檢所」印章各壹枚，雖均
    未扣案，但無證據足認已經滅失，均應依刑法第二百十九條之規定宣告沒收。
據上論斷，應依刑事訴訟法第二百九十九條第一項前段、第三百條，刑法第五十六條
、第二百十六條、第二百十一條、第二百十七條、第三百三十九條第二項、第五十五
條、第七十四條第一款、第二百十九條，罰金罰鍰提高標準條例第一條前段，判決如
主文。
本案經檢察官陳新君到庭執行職務。
中     華     民      國     九十一     年     十     月     三十一     日
                                      臺灣屏東地方法院刑事第一庭
                                     審判長法  官  潘正屏
                                                法  官  包梅真
                                                法  官  林世民
右正本證明與原本無異。
如不服本判決應於收受本判決送達後十日內向本院提出上訴書狀，其未敘述上訴理由
者，並得於提起上訴後十日內向本院補提理由書狀（均須按他造當事人之人數附繕本
 ）「切勿逕送上級法院」
                                                書記官  薛慧茹
中     華     民      國     九十一    年     十     月     三十一     日
附錄論罪科刑法條：
刑法第二百十一條
偽造、變造公文書，足以生損害於公眾或他人者，處一年以上七年以下有期徒刑。
刑法第二百十六條
行使第二百十條至第二百十五條之文書者，依偽造、變造文書或登載不實事項或使登
載不實事項之規定處斷。
刑法第三百三十九條
意圖為自己或第三人不法之所有，以詐術使人將本人或第三人之物交付者，處五年以
下有期徒刑、拘役或科或併科一千元以下罰金。
以前項方法得財產上不法之利益或使第三人得之者，亦同。
前二項之未遂犯罰之。
